臺灣高雄地方法院民事裁定
111年度消債清字第110號
聲  請  人  許瓊文  
0000000000000000

0000000000000000

代  理  人  陳永祥律師
上列當事人因消費者債務清理事件聲請清算，本院裁定如下：
    主  文
聲請人許瓊文自中華民國一一一年十一月九日下午四時起開始清
算程序。
命司法事務官進行本件清算程序。
    理  由
一、聲請意旨略以：伊有不能清償債務情事，前向高雄市三民區
    調解委員會聲請調解債務清償方案，惟調解不成立。伊又未
    經法院裁定開始清算程序或宣告破產，雖先聲請更生，但因
    伊難以提出更生方案，因此聲請清算等語。
二、按債務人不能清償債務或有不能清償之虞者，得依本條例所
     定更生或清算程序，清理其債務；債務人於法院裁定開始
    更生程序或許可和解或宣告破產前，得向法院聲請清算；法
    院開始清算程序之裁定，應載明其年、月、日、時，並即時
    發生效力；法院開始更生或清算程序後，得命司法事務官進
    行更生或清算程序，必要時得選任律師、會計師或其他適當
    之自然人或法人1人為監督人或管理人，消費者債務清理條
    例（下稱消債條例）第3條、第80條前段、第83條第1項、第
    16條第1項分別定有明文。　　
三、經查：
　㈠聲請人前向高雄市三民區調解委員會聲請調解債務清償方案
    ，於110年7月29日調解不成立，聲請人於111年3月7日聲請
    更生，經分案111年度消債更字第76號案件（該案卷下稱更
    卷），嗣於111年6月6日具狀表示因已無工作收入，名下尚
    有繼承取得之不動產可用以變賣清償債務，願意改行清算程
    序等情，業經本院調閱上開更生案卷核閱無訛，並有調解不
    成立證明書（更卷第13頁）及聲請人民事補正三狀（更卷第
    117頁）附卷可稽。
  ㈡聲請人於109年度至110年度均無申報所得，名下有土地9筆(
    聲請人現況荒廢無使用，更卷第95頁)，現值共223,488元，
    有國泰人壽保單1張，保單號碼0000000000號，解約金1,605
    元；又聲請人為中度身心障礙者，自109年3月起至111年3月
    10日任職於曉雅剪燙髮型(下稱美髮店)，擔任工讀生，每月
    薪資15,000元；111年8月起與胞姊一起從事清潔工作，當月
    收入10,000元，收入不足以支應開銷時，由母親、胞姊平均
    每月各資助2,000元至3,000元(取平均值2,500元)、6,000元
    ，若胞姊有無法資助時，則由2位阿姨各給付約2,500元左右
    ；自109年3月起，每月領有身障者生活補助5,065元、單親
    家庭子女生活教育補助2,479元；110年6月3日領有行政院核
    發9,000元補助，未領有其它補助或給付。
　㈢上情，有109年綜合所得稅各類所得資料清單及財產歸屬資料
    清單(更卷第61至62頁)、110年稅務電子閘門財產所得調件
    明細表（更卷第114至115頁）、財產及收入狀況說明書（更
    卷第3頁正反面）、債權人清冊(更卷第2頁正反面)、勞工保
    險被保險人投保資料表（更卷第47頁正反面）、個人商業保
    險查詢結果表（更卷第100至101頁）、財團法人金融聯合徵
    信中心前置協商專用債權人清冊（更卷第5至6頁）、信用報
    告（更卷第103至106頁）、租屋補助查詢表（更卷第29頁）
    、社會補助查詢表（更卷第30至34頁）、勞動部勞動力發展
    署高屏澎東分署函（更卷第40頁）、勞動部勞工保險局函（
    更卷第41頁）、存簿暨交易明細表（更卷第48至59、122至1
    31頁)、戶籍謄本(更卷第118頁)、中華民國身心障礙證明(
    更卷第10頁)、美髮店工作證明(更卷第11頁)、美髮店陳報
    狀(更卷第42頁)、聲請人補正狀及說明切結書(更卷第46頁
    正反面，清卷第16至19頁)、土地所有權狀及登記謄本(更卷
    第69至86頁)、未任公司負責人切結書(更卷第91頁)、收入
    切結書(更卷第92頁)、國泰人壽保險股份有限公司函(更卷
    第43至45頁)、本院調查筆錄(清卷第7至9頁）附卷可證。依
    聲請人所述，其子女領取之補助為其統籌運用，堪認此部分
    款項為其可支配之金錢而列計於聲請人之所得項下。依聲請
    人上述工作、收入及財產狀況情形，暫以聲請人於111年6至
    8月收入加計每月領取之補助、資助共計19,377元【計算式
    ：(10,000÷3)＋(5,065＋2,479)＋(2,500＋6,000)＝19,377，本
    裁定計算式均採元以下四捨五入】，核算其現在償債能力之
    基礎，較為妥適。
　㈣關於聲請人必要生活費用部分，聲請人原主張每月支出14,00
    0元（無房屋租金，更卷第3頁反面)，後改稱每月支出23,34
    2元(無房屋租金，清卷第19頁)乙情。按債務人必要生活費
    用，以最近1年衛生福利部或直轄市政府所公告當地區每人
    每月最低生活費1.2倍定之，消債條例第64條之2第1項定有
    明文。本院參酌衛福部社會司所公告111年度高雄市最低生
    活費為14,419元，1.2倍即17,303元。又聲請人稱與女兒借
    助阿姨家，未支出房屋費用(清卷第7、8頁反面)，故計算其
    個人每月必要生活費時，即應扣除相當於房屋支出所佔比例
    （大約為24.36％）。依此計算結果，聲請人每月之必要生活
    費應以13,088元為度【計算式：17,303×（1－24.36%）＝13,0
    88】，聲請人主張逾此範圍，難認必要。
  ㈤至扶養費支出部分，聲請人原主張扶養子女梁○瀅，每月扶養
    費8,000元，嗣於本院111年7月13日調查程序時，由胞姊許
    嘉佑稱：小孩的扶養費都是由我、我母親及2位阿姨一起負
    擔，我們每人每月各分擔4,000元，剩下不足的仍再由我們
    補足，基本上小孩都是我們扶養等語（清卷第8頁反面），
    可認聲請人非實際支付扶養費之人，爰不將子女扶養費列為
    聲請人必要支出。
  ㈥綜上所述，聲請人目前每月收入19,377元，扣除個人必要支
    出13,088元後，尚餘6,289元。而聲請人目前負債總額為1,1
    41,749元（見債權人清冊，更卷第2頁正反面），扣除聲請
    人名下土地現值223,488元及人壽保單解約金1,605元後，以
    上開餘額按月攤還結果，至少約須12年【計算式:(1,141,74
    9－223,488－1,605）÷6,289÷12＝12】始能清償完畢，堪認聲
    請人確有不能清償債務之情事。從而，聲請人向本院聲請清
    算，應予准許，並命司法事務官進行本件清算程序。
四、依消債條例第11條第1項、第83條第1項、第16條第1項，裁
    定如主文。
中　　華　　民　　國　　111 　年　　11　　月　　9 　　日
              　　民事庭　　　法　官　陳美芳
以上正本係照原本作成。
本裁定不得抗告。
中　　華　　民　　國　　111 　年　　11　　月　　9 　　日
  　                        　書記官　胡美儀